臺灣高雄地方法院刑事判決　　　　　　　　　　　　九十一年度交易字第五六三號
　　公　訴　人　臺灣高雄地方法院檢察署檢察官
　　被　　　告　甲○○
右列被告因過失致死等案件，經檢察官提起公訴（九十一年度偵字第一二八三０號）
，本院判決如左：
    主  文
甲○○服用酒類，不能安全駕駛動力交通工具而駕駛，處有期徒刑貳月；又因過失致
人於死，處有期徒刑壹年貳月。應執行有期徒刑壹年參月。
    事  實
一、甲○○係領有普通小型車駕駛執照之人，其於民國九十一年五月三十一日之凌晨
    零時許，在飲酒後因受酒精影響，明知其反應、平衡感、感覺力、言語能力均已
    有所障礙，處於不能安全駕駛動力交通工具之狀態，竟仍駕駛車牌號碼ＹＶ─六
    九六七號自小客車（下稱ＹＶ─六九六七號車）搭載友人，沿高雄縣路竹鄉○○
    ○路由北向南方向行駛，於同日凌晨零時三十分許行經高雄縣路竹鄉○○○路四
    十七號以南五百公尺處，本應注意行車速度，應依標誌之規定，而不得超過該路
    段之時速七十公里之速限，且汽車行駛時，駕駛人亦應注意行駛時之車前狀況，
    並隨時採取必要之安全措施，以避免危險之發生，且當時客觀情形，天候晴，夜
    間有照明，柏油路面乾燥無缺陷，無障礙物，視距良好，再依其智識能力亦無不
    能注意之情事，竟猶貿然以時速一百三十公里之高速超速行駛，並因疏於注意車
    前狀況以便隨時採取必要之安全措施，導致甲○○因見前方不詳汽車變換車道而
    欲行閃避時，因車速過快失控撞及撞及道路中央分隔島及路燈，使該路燈因撞擊
    力過大，折斷倒塌而倒入對向之車道，並在倒下時擊中由蘇俊憲駕駛沿高雄縣路
    竹鄉○○路由南向北方向行駛而適行經該處之車牌號碼Ｐ二─九六一九號自小客
    車（下稱Ｐ二─九六一九號車），造成蘇俊憲當場腦漿溢出、腦部挫傷，經送醫
    急救仍於同日上午九時二十五分許不治死亡。甲○○於肇事後，於犯罪未被發覺
    前，即向據報前往現場處理之警員主動承認肇事自首而願接受裁判，並經警於同
    日凌晨零時五十二分許對其測試呼氣酒精濃度，發現呼氣酒精濃度達每公升零點
    四五毫克。
二、案經毆素雯（蘇俊憲之妻）訴由高雄縣警察局湖內分局報請臺灣高雄地方法院檢
    察署檢察官偵查起訴。
  理  由
一、訊據被告甲○○對於其於九十一年五月三十一日之凌晨零時許，在飲酒後仍駕駛
    ＹＶ─六九六七號車搭載友人，沿高雄縣路竹鄉○○○路由北向南方向行駛，並
    於同日凌晨零時三十分許行經高雄縣路竹鄉○○○路四十七號以南五百公尺處，
    疏於注意應不得超過該路段之時速七十公里之速限而以一百三十公里之高速行駛
    ，致因見前方不詳汽車變換車道而欲行閃避時，車速過快失控撞及道路中央分隔
    島及路燈，使該路燈因撞擊力過大，折斷倒塌而倒入對向之車道，並在倒下時擊
    中由被害人蘇俊憲駕駛沿高雄縣路竹鄉○○路由南向北方向行駛而適行經該處之
    Ｐ二─九六一九號車，造成被害人因而當場腦漿溢出、腦部挫傷，經送醫仍不治
    死亡，其駕駛行為存有過失方導致被害人死亡等情，固均為坦承，惟矢口否認酒
    醉駕車之行為，並辯稱：伊於駕車前固曾飲酒，且經警於九十一年五月三十一日
    日凌晨零時五十二分許對其測試呼氣酒精濃度，呼氣酒精濃度係每公升零點四五
    毫克，然伊駕車能力正常，並未達不能安全駕駛動力交通工具之狀態云云。經查
    ：
    (1)本件係因被告所駕之ＹＶ─六九六七號車行經高雄縣路竹鄉○○○路四十七號
      以南五百公尺處時，因以一百三十公里之高速行駛，致為閃避前方變換車道之
      車而失控撞及道路中央分隔島及路燈，使該路燈因撞擊力過大，折斷倒塌而倒
      入對向之車道，並在倒下時擊中由被害人蘇俊憲駕駛沿高雄縣路竹鄉○○路由
      南向北方向行駛而適行經該處之Ｐ二─九六一九號車，方造成被害人當場腦漿
      溢出、腦部挫傷而送醫仍然不治死亡等情，除為被告坦承外，並為告訴人毆素
      雯所陳明，並核與證人即至現場處理之警員乙○○於偵訊及本院審理時以及警
      員丙○○於本院審理時之證述情節相符，復有道路交通事故調查報告表一份（
      見警卷第七頁）、車禍現場及ＹＶ─六九六七號車和Ｐ二─九六一九號車之車
      損相片共二十七幀在卷可稽（見於警卷第十九頁至第二十三頁），且經臺灣高
      雄地方法院檢察署檢察官督同同署法醫師相驗屬實，有勘驗筆錄、相驗屍體證
      明書、鑑定驗斷書在卷可憑（見同署九十一年度相字第九四二號相驗卷第十六
      頁至第二十九頁，又該相驗卷下稱九十一年度相字第九四二號相驗卷）。
    (2)按刑法第一百八十五條之三規定所謂「不能安全駕駛」，係抽象危險犯，本不
      以發生具體危險為必要，而就醫學文獻所知，酒精對人體造成之影響，於呼氣
      時酒精濃度達每公升零點二五毫克時，即會輕度中毒，造成輕度協調功能降低
      ，呼氣酒精濃度達每公升零點五毫克時，屬輕到中度中毒症狀，出現反應較慢
      、感覺減低、影響駕駛之狀況，有行政院國軍退除役官兵輔導委員會臺北榮民
      總醫院八十八年八月五日（八八）北總內字第二六八六八號函可參。再血液中
      酒精濃度約為呼氣酒精濃度之二千一百倍，亦即呼氣酒精濃度為每公升零點四
      五毫克者，其換算成血液中酒精濃度約為九十四點五ｍｇ／ｄｌ，而因人體代
      謝作用，血液中酒精濃度通常每小時下降十至十九ｍｇ／ｄｌ等情，有法務部
      法醫研究所九十一年十一月六日法醫毒字第０九一０００三七八六號函可稽。
      查被告於九十一年五月三十一日凌晨零時五十二分許經測試呼氣酒精濃度結果
      ，其呼氣酒精濃度係每公升零點四五毫克，有呼氣酒精濃度測試單一紙可憑（
      見警卷第八頁），而該測試之時間距被告飲酒完畢開始駕車之時間即同日凌晨
      零時許相隔五十二分，則按上開血液中酒精濃度換算為呼氣酒精濃度之方法及
      依血液中酒精濃度通常每小時下降十至十九ｍｇ／ｄｌ之標準計算，被告在飲
      酒完畢開始駕車當時之呼氣酒精濃度應約達每公升零點四九一二毫克至每公升
      零五二八三毫克（計算式為十ｍｇ／ｄｌ至十九ｍｇ／ｄｌ先乘以52／60得出
      八點六六ｍｇ／ｄｌ至十六點四六ｍｇ／ｄｌ，再將之與九十四點五ｍｇ／ｄ
      ｌ相加推算出被告在同日凌晨零時許之血液酒精濃度為一百零三點一六ｍｇ／
      ｄｌ至一百一十點九六ｍｇ／ｄｌ，並再按照換算成呼氣酒精濃度之標準得出
      呼氣酒精濃度為每公升零點四九一二二毫克至每公升零點五二八三毫克），且
      除依測試觀察紀錄表之記載，被告呈現輕微酒味及眼睛充血之跡象，有該測試
      觀察紀錄表一份在卷可參外（見警卷第十頁），至現場處理之警員乙○○亦證
      稱：伊在現場與被告對話，其身上有酒味等語（見本院九十一年十二月五日審
      判筆錄），據上所述，被告飲酒完畢開始駕車之呼氣酒精濃度，經推算約為每
      公升零點四九一二毫克至每公升零點五二八三毫克，依前揭酒精對於人體影響
      之研究結果，此種呼氣酒精濃度已足以造成輕度協調功能降低，甚至可出現反
      應較慢、感覺減低而影響駕駛之狀況，且在車禍現場尚可從被告身上聞到酒味
      ，更況被告係以高達一百三十公里此超乎一般駕駛速度之速度，高速駕車行駛
      ，並因閃避失控而撞及道路中央分隔島及路燈致肇生本件車禍，則從其駕駛行
      為表現觀察，其顯然因為駕駛技巧障礙，視覺及行為反應能力減低，方才造成
      放任高速行駛及無法正常採取必要而安全之閃避措施之情況，並因而導致本件
      車禍之產生，故綜合前開情事，被告案發當時已因服用酒類導致其反應變慢、
      感覺減低，並影響其控制與駕駛反應能力，已達於不能安全駕駛動力交通工具
      之程度，堪予認定。
    (3)次按行車速度，依標誌之規定，又汽車行駛時，駕駛人應注意車前狀況，並隨
      時採取必要之安全措施，道路交通安全規則第九十三條第一項及第九十四條第
      三項分別定有明文，被告係考領有普通小型車駕駛執照，其對於上開規定，理
      當知之甚詳，駕車時自應注意上述規定並確實遵守之。查本件車禍發生之路段
      ，其速限為時速七十公里，且現場天候晴，夜間有照明，柏油路面乾燥無缺陷
      ，無障礙物，視距良好等情，有上開道路交通事故調查報告表上之記載可憑，
      再依被告之智識能力，亦未見有何不能注意之情事，然其竟仍疏於注意，貿然
      以時速一百三十公里之高速超速行駛，且因疏於注意車前狀況，導致其見前方
      不詳汽車變換車道而欲行閃避時，因車速過快及未能適時採取適當安全之措施
      ，方失控撞及道路中央分隔島及路燈，並使該路燈因撞擊折斷倒塌並在倒下時
      擊中被害人所駕之車而肇生被害人死亡之結果，被告之駕駛行為顯有過失，且
      因此過失而致被害人死亡，二者間具有相當因果關係，應可確認。
    (4)綜上所述，被告辯稱其並無酒醉駕車云云，委無可採，本件事證明確，被告犯
      行洵堪認定。
二、核被告所為，其酒後駕車部分，係犯刑法第一百八十五條之三之服用酒類不能安
    全駕駛罪；其駕車肇事致被害人死亡部分，係犯同法第二百七十六條第一項之過
    失致人於死罪。被告所犯上開二罪，犯意各別，構成要件互異，應予分論併罰。
    又被告係酒醉駕車，因而致人死亡，且其又應負刑法第二百七十六條第一項過失
    致人於死罪之罪責，自應依道路交通管理處罰條例第八十六條第一項之規定，就
    過失致人於死罪部分，加重其刑。查被告於肇事後即留在現場，並向據報前往現
    場處理之警員主動承認肇事自首而願接受裁判等情，除為被告供陳外，證人即警
    員乙○○亦證稱至現場時詢問係何人開車，被告坦承係其開車等語（見本院九十
    一年十二月五日審判筆錄），堪認被告所犯過失致人於死罪部分，符合自首之要
    件，應依刑法第六十二條規定就該部分減輕其刑，並依法先加後減之。至於被告
    酒醉駕車部分，係因警員在現場發現被告身有酒味，而業已對被告產生涉嫌酒醉
    駕車之懷疑並據以主動對被告進行呼氣酒精濃度測試，故就被告觸犯刑法第一百
    八十五條之三之罪之部分，自無從認為符合自首之要件。爰審酌酒精成分對人之
    意識能力具有不良影響，超量飲酒後會導致對週遭事務之辨識及反應能力較平常
    狀況薄弱，因而酒後駕車在道路上行駛，對一般往來之公眾及駕駛人自身皆具有
    高度危險性，被告明知上情，於服用酒類後已處於不能安全駕駛動力交通工具之
    狀態，仍貿然駕車上路，既漠視自己安危，更枉顧公眾行之安全，復本應注意遵
    守道路交通安全規則之相關規定，以維護行車之安全，然竟疏於注意而肇生本件
    車禍並致人命喪失，然念其犯後尚知坦承大部犯行，並斟酌事發後仍未與告訴人
    達成和解，未藉實際行動彌補告訴人所受之損害等一切情狀，量處如主文所示之
    刑，並定其應執行刑。
據上論斷，應依刑事訴訟法第二百九十九條第一項前段，道路交通管理處罰條例第八
十六條第一項，刑法第一百八十五條之三、第二百七十六條第一項、第五十一條第五
款，罰金罰鍰提高標準條例第一條前段，判決如主文。
中      華      民      國    九十一    年     十二     月     二十     日
                                  臺灣高雄地方法院交通法庭
                                            法  官  陳威龍
右正本證明與原本無異。
如不服本判決，應於判決送達後十日內，向本院提出上訴狀。
                                            書記官  張家瑜
中      華      民      國    九十一    年     十二     月     二十     日
附錄論罪科刑法條：
刑法第一百八十五條之三：
服用毒品、麻醉藥品、酒類或其他相類之物，不能安全駕駛動力交通工具而駕駛者，
處一年以下有期徒刑、拘役或三萬元以下罰金。
刑法第二百七十六條第一項前段：
因過失至致人於死者，處二年以下有期徒刑、拘役或三千元以下罰金。
